【裁判字號】    97,重上,64
【裁判日期】    990210
【裁判案由】    侵權行為損害賠償
【裁判全文】
臺灣高等法院民事判決                  97年度重上字第64號
上  訴  人
即被上訴人  乙○○
            丙○○原名何世兆.
上  訴  人  甲○○
上  二  人
訴訟代理人  乙○○
被 上訴 人
即 上訴 人  國泰世華聯合商業銀行股份有限公司
法定代理人  丁○○
被 上訴 人  丁○○
上  二  人
訴訟代理人  王韋傑律師
            陳彥希律師
上  一  人
複 代理 人  吳綺恬律師
被 上訴 人  戊○○
上列當事人間侵權行為損害賠償事件，上訴人對於中華民國96年
11月16日臺灣臺北地方法院95年度重訴字第179號第一審判決各
自提起上訴，本院於99年1月27日言詞辯論終結，判決如下：
    主  文
原判決關於命國泰世華聯合商業銀行股份有限公司應連帶給付乙
○○新台幣貳仟柒佰柒拾壹萬捌仟貳佰壹拾伍元、丙○○新台幣
捌佰陸拾貳萬捌仟柒佰元，及均自民國九十二年七月三十一日起
至清償日止，按年息百分之五計算之利息部分，暨該部分假執行
之宣告，並訴訟費用之裁判均廢棄。
上開廢棄部分，乙○○、丙○○在第一審之訴及假執行之聲請均
駁回。
乙○○、丙○○、甲○○上訴均駁回。
第一審及第二審訴訟費用關於乙○○、丙○○、甲○○上訴部分
，由乙○○負擔百分之四十三、丙○○負擔百分之三十一，餘由
甲○○負擔；第二審訴訟費用，關於國泰世華聯合商業銀行股份
有限公司上訴部分，由乙○○負擔百分之七十六，餘由丙○○負
擔。
    事實及理由
壹、程序方面：
一、被上訴人戊○○（下稱戊○○）未於言詞辯論期日到場，核
    無民事訴訟法第386條所列各款情形，爰依上訴人乙○○、
    丙○○、甲○○（以上3人，合稱乙○○等3人，1人時，則
    分別稱乙○○、丙○○、甲○○）之聲請，由乙○○等3人
    就戊○○部分一造辯論而為判決。
二、乙○○等3人於本院聲請停止本件訴訟程序及提起追加之訴
    部分，各詳如本院另2份民事裁定所載。
貳、實體方面：
一、乙○○等3人起訴主張：乙○○等3人在上訴人國泰世華聯合
    商業銀行股份有限公司（下稱國泰世華銀行）各設有帳戶，
    並共同提供價值新台幣（下同）880,000,000餘元之擔保物
    ，與國泰世華銀行分別簽立借款契約，經營股票買賣。戊○
    ○係國泰世華銀行專員，承辦放款業務，自民國86年1月22
    日起至91年3月止，因被上訴人丁○○（下稱丁○○）疏於
    監督，致戊○○利用訴外人王永源、何錦英、王桂美、高建
    華、章榮武、石幸盈、朱雲國等人頭帳戶，以偽造還、放款
    方式，陸續盜取乙○○等3人委託戊○○繳還貸款本息金額
    ，及盜取乙○○等3人帳戶內之款項，爰依民法第184條、第
    188條及公司法第23條規定，請求國泰世華銀行、丁○○及
    戊○○連帶給付乙○○115,337,873元，連帶給付丙○○82,
    900,000元，連帶給付甲○○69,040,000元，及均自90年8月
    24日起至清償日止，按年息5%計算之利息等語。
二、國泰世華銀行及丁○○則以：乙○○等3人遭戊○○挪用金
    額，除原判決附表2編號17所列3,409,127元非屬戊○○挪用
    之金額外，其餘如原判決附表1、2（編號17除外）、3所示
    金額，戊○○已透過其他人頭帳戶歸還部分金額，扣除戊○
    ○已歸還之金額，乙○○等3人遭戊○○挪用款項僅為32,00
    3,787元，國泰世華銀行前身世華銀行已於90年9月10日以放
    款沖抵方式，將32,003,787元全數沖抵完畢，乙○○等3人
    已無任何損失。另乙○○等3人並未證明丁○○具備公司法
    第23條規定之要件，其等主張丁○○應負連帶賠償之責，自
    不足採。又鈞院如認國泰世華銀行應負損害賠償責任，惟因
    乙○○等3人尚積欠國泰世華銀行借款118,628,415元未清償
    ，爰主張以該借款金額與國泰世華銀行應賠償金額相抵銷等
    語，資為抗辯。
三、戊○○於本院審理時均未到庭，亦未提出任何書狀作何聲明
    或陳述。
四、本件經原法院判決：（一）戊○○、國泰世華銀行應連帶給
    付乙○○27,718,215元，及戊○○部分自92年8月27日起，
    國泰世華銀行部分自92年7月31日起，均至清償日止，按年
    息5%計算之利息；（二）戊○○、國泰世華銀行應連帶給付
    丙○○8,628,700元，及戊○○部分自92年8月27日起，國泰
    世華銀行部分自92年7月31日起，均至清償日止，按年息5%
    計算之利息；（三）乙○○等3人其餘之訴及假執行之聲請
    均駁回。乙○○等3人及國泰世華銀行均不服原判決，各就
    渠等敗訴部分提起上訴，乙○○等3人上訴聲明為：（一）
    原判決不利乙○○等3人部分廢棄；（二）國泰世華銀行、
    丁○○及戊○○應連帶給付乙○○115,337,873元（國泰世
    華銀行與戊○○應再連帶給付金額為87,619,658元），連帶
    給付丙○○82,900,000元（國泰世華銀行與戊○○應再連帶
    給付金額為74,271,300元），連帶給付甲○○69,040,000元
    ，及均自90年8月24日起至清償日止，按年息5%計算之利息
    （按：乙○○等3人上訴聲明請求逾上開金額部分，核屬訴
    之追加，本院另行裁定駁回，詳本院另份民事裁定所載）；
    （三）願供擔保請准宣告假執行。國泰世華銀行、丁○○答
    辯聲明：上訴駁回，如受不利判決願供擔保請准宣告免為假
    執行。國泰世華銀行上訴聲明為：（一）原判決不利於國泰
    世華銀行部分廢棄；（二）上開廢棄部分，乙○○等3人於
    原審之訴及假執行之聲請均駁回。乙○○等3人答辯聲明：
    上訴駁回。（原法院判決戊○○應分別給付乙○○及丙○○
    各27,718,215元及8,628,700元本息部分，未據戊○○提起
    上訴，已告確定。）
五、本件爭點：
（一）戊○○有無如原判決附表1至3所示之侵權行為？
（二）如認戊○○有上開侵權行為，則國泰世華銀行及丁○○應
      否就戊○○上開之侵權行為負連帶賠償責任？
（三）戊○○或國泰世華銀行清償之金額各若干？
（四）如認戊○○有上開侵權行為，則乙○○等3人受損害之金
      額應如何計算？各有若干？
（五）國泰世華銀行主張之抵銷，是否有理由？
      茲分別述之如下：
（一）戊○○有無如原判決附表1至3所示之侵權行為？
  １、按「因故意或過失，不法侵害他人之權利者，負損害賠償
      責任。」民法第184條第1項前段定有明文。
  ２、經查：
    (1)戊○○自88年11月間起，利用乙○○等3人已填妥金額、
      加蓋印鑑之活期存款取款憑條委託戊○○用以清償乙○○
      等3人於該行之融資貸款本息機會，使國泰世華銀行營業
      部承辦人員陷於錯誤，同意將乙○○等3人之活期存款帳
      戶內款項以轉帳方式存入前開由戊○○虛偽開立之王永源
      帳戶，及戊○○用以為股票買賣之人頭何錦英帳戶內，詐
      取各該款項。另戊○○為取信乙○○，將上開活期存款取
      款憑條交由不知情之銀行行員，列印出相同金額但未經電
      腦認證（即認證欄空白）之放款還本繳款收執證明聯，復
      盜蓋該行營業部收款收訖章及不知情之行員印章，偽造「
      放款還本繳款收執證明聯」交付乙○○，致乙○○信以為
      真，仍陸續委請戊○○代為繳付貸款本息，戊○○自88年
      11月29日起至90年5月25日止，分別詐取如原判決附表1、
      2（編號17除外，詳後）、3所示之款項等情，業據戊○○
      於上開刑事案件審理時坦承不諱，並經本院刑事庭以97年
      度金上重更（一）字第27號刑事判決認定在案，有本院上
      開刑事判決書可按（本院卷4第232至244頁）。
    (2)戊○○於原審辯以：原判決附表2編號17部分，因乙○○
      、丙○○有繳付於90年6月22日應付之利息，其恐先前之
      挪用行為遭發覺，乃於90年6月29日以何錦英帳戶內之金
      錢支領3,656,072元代墊丙○○、乙○○應繳納之利息1,9
      46,797元、1,462,330元，並提出何錦英帳戶當日取款憑
      條及記載乙○○、丙○○帳戶確有於同1日繳納前開利息
      之收入傳票為憑。查何錦英及乙○○、丙○○帳戶於90年
      6月29日確有取款及繳納利息之情事，有前開取款憑條及
      收入傳票可按（原審卷4第92至98頁），另參諸丙○○帳
      戶於原判決附表2編號17所示日期（即90年7月16日）之取
      款條4紙（金額分別為1,946,797元、1,462,330元、5,360
      ,000元、1,526,149元，原審卷3第174至178頁），均係於
      上開收入傳票繳納日期（即90年6月29日）之後，堪信如
      原判決附表2編號17所示部分之金額，係戊○○支領何錦
      英帳戶內之款項代墊，本院上開刑事判決亦同此認定，並
      就此部分諭知戊○○無罪（本院卷4第242頁），戊○○上
      開所辯，應堪採信。至於乙○○等3人雖主張戊○○為何
      僅代墊乙○○、丙○○90年6月份應繳之利息，而甲○○
      部分則係自行繳納，顯有違常理，且90年7月16日復有3,4
      09,127元存入何錦英帳戶等語，並提出存款存入憑條1份
      為證（原審卷3第178頁），惟查甲○○應繳利息之時間為
      每月20日，與乙○○、丙○○繳納利息之時間不同，自難
      以戊○○未代墊甲○○應繳款項，即認有悖常情。又戊○
      ○係先自何錦英帳戶支領後代墊上開款項，參諸何錦英帳
      戶為戊○○所借用，此為乙○○等3人所不爭執，則何錦
      英帳戶之款項均為戊○○所使用，戊○○因之將嗣後乙○
      ○等3人交付之利息款項抵付其前曾代墊之利息款，亦符
      常理，是乙○○等3人此部分之主張，自屬無據，尚難遽
      採。
    (3)國泰世華銀行及丁○○另辯以：原判決附表1編號3所示之
      40,000,000元，已經戊○○回補30,000,000元入丙○○帳
      戶；而原判決附表3編號1所示之30,000,000元，亦經戊○
      ○回補30,000,000元入丙○○帳戶，應將上開金額予以扣
      除等語，惟查國泰世華銀行、丁○○所辯應扣除上開金額
      ，與原判決附表1、3所示未扣除上開金額，二者不同之原
      因，係因乙○○等3人所受損害金額究應以該3人分別計算
      或3人合併計算不同所致，而非戊○○有無回補上開金額
      之問題，此為國泰世華銀行、丁○○所不爭執（本院卷5
      第74至76頁），足見，以上二者之差異，在於乙○○等3
      人所受損害金額究應分別計算或合併計算，如後所述，本
      院就此部分之計算方式係採乙○○等3人分別計算之方式
      （詳後），故戊○○於上開期間內詐取之金額仍應詳如原
      判決附表1、2（編號17除外）、3所示，國泰世華銀行及
      丁○○此部分之抗辯，應不足採。
    (4)綜上，戊○○於上開時間對乙○○等3人為如原判決附表1
      、2（編號17除外）、3所示之行為，核屬前開１民法第18
      4條第1項前段規定故意不法侵害乙○○等3人之侵權行為
      ，戊○○確有如原判決附表1至3（附表2編號17除外）所
      示之侵權行為，應堪認定。
（二）如認戊○○有上開侵權行為，則國泰世華銀行及丁○○應
      否就戊○○上開之侵權行為負連帶賠償責任？
  １、國泰世華銀行部分：
    (1)按「受僱人因執行職務，不法侵害他人之權利者，由僱用
      人與行為人連帶負損害賠償責任。但選任受僱人及監督其
      職務之執行，已盡相當之注意或縱加以相當之注意而仍不
      免發生損害者，僱用人不負賠償責任。」民法第188條第1
      項定有明文。
    (2)經查：戊○○上開行為，核屬故意不法侵害乙○○等3人
      之侵權行為，已如上述，又國泰世華銀行係戊○○之僱用
      人，且戊○○係因執行職務，對乙○○等3人為上開之侵
      權行為，此為國泰世華銀行所不爭執（本院卷5第55頁）
      。而國泰世華銀行復未能舉證證明其對戊○○已盡相當注
      意而仍無法防止損害之發生，則依上開民法第188條第1項
      規定，國泰世華銀行自應與戊○○就如原判決附表1至3（
      附表2編號17除外）所示挪用乙○○等3人款項之侵權行為
      ，與戊○○負連帶損害賠償責任。
  ２、丁○○部分：
    (1)按「公司負責人應忠實執行業務並盡善良管理人之注意義
      務，如有違反致公司受有損害者，負損害賠償責任。公司
      負責人對於公司業務之執行，如有違反法令致他人受有損
      害時，對他人應與公司負連帶賠償之責。」公司法第23條
      定有明文。又銀行法第48條第2項規定：銀行對於顧客之
      存款、放款或匯款等有關資料，除有同條項第1至4款之情
      形外，應保守秘密。
    (2)經查：如上所述，戊○○挪用乙○○等3人上開款項之行
      為，係戊○○利用乙○○等3人委任其處理取款、還款事
      宜，偽造乙○○等3人名義之空白取款條而詐取乙○○等3
      人上開款項，乙○○等3人所受損害係出於戊○○之侵權
      行為所致，縱認國泰世華銀行對戊○○之內部監督管理有
      過失，仍與丁○○對其所擔任國泰世華銀行負責人之職務
      ，於執行公司業務有違反法令之情事有間，且乙○○等3
      人亦未舉證證明丁○○執行公司業務有何違反法令之情形
      ，是乙○○等3人主張丁○○應依公司法第23條規定就乙
      ○○等3人前開遭戊○○挪用款項所致之損害負連帶賠償
      責任，自與公司法之上開規定未合。至於乙○○等3人另
      主張國泰世華銀行不提供乙○○等3人請求之相關資料，
      丁○○亦有違反銀行法第48條第2項規定反面解釋之立法
      意旨等語，惟查依上開銀行法第48條第2項規範之內容，
      亦難依該條文之反面解釋以國泰世華銀行不提供乙○○等
      3人請求之相關資料，即認丁○○違反該條規定，是乙○
      ○等3人此部分之主張，仍屬無據。
（三）戊○○或國泰世華銀行清償之金額各若干？
  １、戊○○部分：
    (1)戊○○於上開期間內先後將其他帳戶內之款項分別撥入乙
      ○○等3人帳戶，還款金額及明細各詳如原判決附表4至6
      所示，有國泰世華銀行存款明細分戶帳、歷史資料倉儲查
      詢系統交易明細資料可按（原審卷3第114至133頁背面）
      。而90年12月7日由建鴻會計師事務所會計師鍾瑞五製作
      之查核報告書就此部分之查核結果，詳如該報告書中乙○
      ○等3人帳戶之「存款差異金額欄」所載，亦有該查核報
      告書可憑（原審卷1第61至69頁），經核對上開二者（即
      原判決附表4至6與上開報告書所載乙○○等3人帳戶之「
      存款差異金額欄」）之金額，乙○○與甲○○部分，二者
      所記載金額並無不合，均為42,964,086元與72,280,000元
      ，而丙○○部分，前者記載116,630,000元，後者則記載
      56,630,000元，二者相差60,000,000元，其不同處係在原
      判決附表5編號2、3之款項，上開會計師查核報告書係各
      以該回補金額分別扣除原判決附表1編號3及附表3編號1之
      金額，此乃乙○○等3人損害金額究應3人分別計算或合併
      計算之問題（詳後），國泰世華銀行及丁○○對於此部分
      金額之不同係因上開計算方式不同所致亦不爭執（本院卷
      5第77至78頁），是上開二者對於戊○○於上開期間先後
      將其他帳戶內之款項分別撥入乙○○等3人帳戶還款之「
      數額」，尚無不合，因本院認應以乙○○等3人分別計算
      之方式（詳後），故戊○○於上開期間內之還款金額仍應
      詳如原判決附表4至6所示。
    (2)乙○○等3人雖主張依戊○○所辯其有自使用之人頭帳戶
      回補款項，然復有於回補同日即又匯出之情形等語，惟查
      參諸戊○○所辯其回補款項目的係為掩飾犯行被查覺，其
      為因應乙○○等3人用款之需或乙○○等3人所委託繳款之
      期限屆至，自須於斯時立即回補以免遭察覺，且由已回補
      至乙○○等3人帳戶內之款項，有部分係經由帳戶存摺提
      領轉匯，可見戊○○回補後，乙○○等3人確有自行提領
      使用之情形，衡諸一般常情，若戊○○係基於自行使用款
      項之目的，當無將款項先匯入乙○○等3人帳戶後再匯出
      供己使用之理，是戊○○辯稱確有於上開期間內回補賠償
      乙○○等3人如原判決附表4至6所示款項，應堪採信。
    (3)至乙○○等3人另主張前述會計師查核報告書係國泰世華
      銀行單方面所委請查核，所使用資料均為國泰世華銀行單
      方面提供等語，然查國泰世華銀行於委請上開會計師查核
      前，曾徵得乙○○等3人之同意，此有乙○○等3人與國泰
      世華銀行、鍾瑞五會計師簽立之合約書1份可憑（原審卷4
      第210頁），依該合約書第3條約定乙○○等3人得請求國
      泰世華銀行提供所需相關資料觀之，如有乙○○等3人所
      主張戊○○於回補款項後又立即提領之情形，乙○○等3
      人焉有未要求會計師查核之理。另乙○○等3人雖主張上
      開合約書上印文非其等所蓋用云云，惟查上開契約書上之
      印文既係真正，自應由乙○○等3人就其主張印文被蓋
      乙節加以舉證以實其說，乙○○等3人未能舉證以實其說
      ，堪認國泰世華銀行委請上開會計師查核前，已徵得乙○
      ○等3人之同意，是乙○○等3人上開之主張仍不可採。
  ２、國泰世華銀行部分：
      國泰世華銀行曾於90年9月10日就乙○○等3人遭戊○○挪
      用之款項，以乙○○等3人尚欠繳之貸款抵充32,003,787
      元，其中乙○○經抵充清償15,803,787元，丙○○經抵充
      清償15,290,000元，甲○○經抵充清償910,000元，有各
      該抵充之放款還本繳款收據證明聯3紙可憑（原審卷3第13
      8頁），核與上開查核報告書「應補還款及應退利息計算
      彙總表」中「已補入還款金額」欄所載之日期及金額均相
      符，堪信此部分之事實為真正。
（四）如認戊○○有上開侵權行為，則乙○○等3人受損害之金
      額應如何計算？各有若干？
  １、有關乙○○等3人受損害金額之計算方式，國泰世華銀行
      及丁○○雖辯以：乙○○等3人帳戶之款項均由乙○○統
      籌調度，丙○○及甲○○僅為乙○○之人頭帳戶，乙○○
      等3人之債權屬不真正連帶債權，國泰世華銀行及戊○○
      任1人若有先行償還乙○○等3人其中1人，即應將該筆金
      額扣除，是以國泰世華銀行放款抵充總額32,003,787元（
      15,803,787元+15,290,000元+910,000元=32,003,787元）
      ，與前述乙○○所受損害85,337,873元、丙○○所受損害
      79,500,000元、甲○○所受損害39,040,000元（合計203.
      877,873元），扣除戊○○前已還款金額（乙○○42,964,
      086元、丙○○56,630,000元、甲○○72,280,000元）後
      ，餘額為0元，乙○○等3人已無任何損失等語。惟查乙○
      ○等3人於本件訴訟係分別以乙○○等3人名義各自計算損
      害金額，並分別請求國泰世華銀行、丁○○及戊○○負連
      帶賠償責任，足見乙○○等3人並未認各該帳戶款項均屬
      乙○○1人所有或將乙○○等3人之帳戶視為同一給付，再
      參諸乙○○於上開刑事案件調查中，僅稱丙○○、甲○○
      之帳戶均委託其統籌調度，有調查筆錄影本可按（原審卷
      1第58頁背面），而非丙○○、甲○○對其帳戶內款項均
      無權使用，是國泰世華銀行及丁○○辯以乙○○等3人帳
      戶款項均係乙○○所有或將乙○○等3人之帳戶視為同一
      給付，自屬無據，應不可採，仍應以乙○○等3人係各自
      獨立之自然人，而分別計算渠等之損害額。
  ２、乙○○等3人所受損害之金額，除原判決附表1至3所示（
      附表2編號17除外）外，其中乙○○、丙○○原本已還款
      之金額因遭戊○○挪用，致原本應已清償之貸款本金，因
      未被扣除而遭國泰世華銀行計息並據以收取利息，乙○○
      、丙○○因此遭溢收利息之損害與前述戊○○挪用款項之
      侵權行為間有相當因果關係，是乙○○、丙○○請求戊○
      ○、國泰世華銀行賠償此部分利息之損害，自屬有據。經
      扣除上開期間戊○○已還款用以先行抵繳之利息後，依上
      開會計師查核報告書所載，乙○○所受之利息損害為1,14
      8,215元、丙○○所受之利息損害為1,048,700元，戊○○
      、國泰世華銀行就此部分亦應負連帶損害賠償之責。至於
      甲○○部分，依上開查核報告書所載，因戊○○之前回補
      款項已逾甲○○遭挪用之總額及利息，是甲○○部分並無
      利息損害。
  ３、如上所述，乙○○等3人計受有如原判決附表1、2（編號1
      7除外）、3所示款項遭戊○○挪用之損害及乙○○、丙○
      ○上開之利息損害，惟經扣除如原判決附表4至6所示戊○
      ○還款金額，及國泰世華銀行於90年9月10日分別就乙○
      ○等3人所為之放款抵充金額（即乙○○15,803,787元、
      丙○○15,290,000元、甲○○910,000元）後，乙○○部
      分，尚未歸還之金額為57,718,215元（計算式：115,337,
      873元+1,148,215元-42,964,086元-15,803,787元=57,718
      ,215元），而丙○○及甲○○部分則均已溢還，其中丙○
      ○部分溢還51,371,300元（計算式：79,500,000元+1,048
      ,700元-116,630,000元-15,290,000元=-51,371,300元）
      ，甲○○部分溢還4,150,000元（計算式：69,040,000元
      -72,280,000元-910,000元=-4,150,000元）。從而，於未
      論述國泰世華銀行主張之抵銷是否有理由前，國泰世華銀
      行應與戊○○，就乙○○請求給付57,718,215元部分負連
      帶賠償之責。
（五）國泰世華銀行主張之抵銷，是否有理由？
  １、按「二人互負債務，而其給付種類相同，並均屆清償期者
      ，各得以其債務，與他方之債務，互為抵銷。但依債之性
      質不能抵銷或依當事人之特約不得抵銷者，不在此限。前
      項特約，不得對抗善意第三人。」、「因連帶債務人中之
      一人為清償、代物清償、提存、抵銷或混同而債務消滅者
      ，他債務人亦同免其責任。」民法第334條、第274條分別
      定有明文。又連帶保證債務之所謂連帶，係指保證人與主
      債務人負同一債務，對於債權人各負全部給付之責任者而
      言，此就民法第272條第1項規定連帶債務之文義參照觀之
      甚明（最高法院45年台上字第1426號判例意旨參照），亦
      即連帶保證人與主債務人負同一債務，對於債權人各負全
      部給付責任。次按「在票據上簽名者，依票上所載文義負
      責；2人以上共同簽名時，應連帶負責。」、「付款人於
      承兌後，應負付款之責。」、「本票發票人所負責任，與
      匯票承兌人同。」票據法第5條、第52條第1項、第121條
      亦詳有明文。是本票共同發票人應依本票所載金額，負連
      帶付款責任。
  ２、國泰世華銀行主張：乙○○等3人迄今仍積欠國泰世華銀
      行借款計64,807,525元，依約應負連帶清償責任；另乙○
      ○及丙○○等2人迄今仍積欠國泰世華銀行借款計53,820,
      890元，亦應負連帶清償責任。是縱認乙○○等3人就戊○
      ○之侵權行為，得向國泰世華銀行請求賠償，國泰世華銀
      行亦得就乙○○等3人應負共計118,628,415元連帶債務，
      主張抵銷等語。惟為乙○○等3人所否認，辯以：國泰世
      華銀行未交付上開借款等語。
  ３、經查：
    (1)乙○○於90年4月27日向國泰世華銀行合併前之世華銀行
      借款270,000,000元，並由丙○○、甲○○於90年4月27日
      簽立保證書擔任該借款連帶保證人，且由乙○○、丙○○
      、甲○○共同擔任發票金額各為10,000,000元、180,000,
      000元及80,000,000元，共計3紙本票之發票人，用以償還
      89年原積欠款項268,754,086元，餘額1,245,914元，存入
      乙○○國泰世華銀行000000000000號帳戶。乙○○自90年
      7月22日起即未依約繳息，嗣經國泰世華銀行陸續拍賣抵
      押品抵償，並將拍得款項依序抵沖借款本金、利息、違約
      金等費用，迄今仍積欠國泰世華銀行15,130,991元等情，
      有乙○○積欠國泰世華銀行款項彙總表、丙○○、甲○○
      於90年4月27日簽立擔任乙○○向世華銀行借款270,000,0
      00元連帶保證人之保證書、乙○○等3人90年4月27日共同
      擔任發票人簽立發票金額10,000,000元本票、乙○○向世
      華銀行借款270,000,000元撥款通知書、乙○○向世華銀
      行借款270,000,000元簽報書、乙○○向世華銀行借款270
      ,000,000元撥款及還款傳票、乙○○向世華銀行借款10,0
      00,000元本金異動放款帳務副檔資料、乙○○向世華銀行
      借款10,000,000元繳息記錄放款帳務副檔資料、乙○○等
      3人90年4月27日共同擔任發票人簽立之發票金額180,000,
      000元本票、乙○○向世華銀行借款180,000,000元本金異
      動放款帳務副檔資料、乙○○向世華銀行借款180,000,00
      0元繳息記錄放款帳務副檔資料、乙○○等3人90年4月27
      日共同擔任發票人簽立發票金額80,000,000元本票、乙○
      ○向世華銀行借款80,000,000元本金異動放款帳務副檔資
      料，及乙○○向世華銀行借款80,000,000元繳息記錄放款
      帳務副檔資料為證（本院卷3第151至191頁），經核尚無
      不合，乙○○等3人上開抗辯，應不可採，則依上開１後
      段之說明，乙○○等3人基於連帶保證契約及本票共同發
      票人，就乙○○迄今仍積欠國泰世華銀行借款15,130,991
      元，負連帶清償責任，應堪予認定。
    (2)甲○○向國泰世華銀行申貸額度上限270,000,000元短期
      擔保放款，並由乙○○、丙○○於89年8月15日簽立保證
      書擔任該借款連帶保證人，且由乙○○等3人共同擔任發
      票金額各為90,000,000元、180,000,000元2紙本票之發票
      人，並於89年8月29日首次實際動撥268,300,000元，用以
      償還89年原積欠款項264,200,000元，餘額4,100,000元，
      存入甲○○國泰世華銀行000000000000號帳戶。甲○○自
      90年8月12日起即未依約繳息，嗣經國泰世華銀行陸續拍
      賣抵押品抵償，並將拍得款項依序抵沖借款本金、利息、
      違約金等費用，甲○○迄今仍積欠國泰世華銀行49,676,5
      34元等情，有甲○○積欠國泰世華銀行款項彙總表、乙○
      ○、丙○○於89年8月15日簽立擔任甲○○向世華銀行借
      款270,000,000元連帶保證人之保證書、乙○○等3人89年
      8月15日共同擔任發票人簽立之發票金額90,000,000元本
      票、甲○○向世華銀行借款90,000,000元本金異動放款帳
      務副檔資料、甲○○89年8月29日向世華銀行借款268,300
      ,000元撥款通知書、甲○○向世華銀行借款270,000,000
      元簽報書、甲○○89年8月29日向世華銀行借款額度上限
      90,000,000元撥款及還款傳票、乙○○、丙○○於90年8
      月15日簽立擔任甲○○向世華銀行270,000,000元展期借
      款連帶保證人之保證書、乙○○等3人90年8月15日共同擔
      任發票人簽立之發票金額90,000,000元本票、甲○○向世
      華銀行借款90,000,000元繳息記錄放款帳務副檔資料、乙
      ○○等3人89年8月15日共同擔任發票人簽立發票金額180,
      000,000元本票、甲○○89年8月29日向世華銀行借款額度
      上限180,000,000元撥款及還款傳票、乙○○等3人90年8
      月15日共同擔任發票人簽立發票金額180,000,000元本票
      、甲○○向世華銀行借款180,000,000元本金異動放款帳
      務副檔資料，及甲○○向世華銀行借款180,000,000元繳
      息記錄放款帳務副檔資料為證（本院卷3第192至233頁）
      ，經核相符，乙○○等3人上開抗辯，仍不足採，則依上
      開１後段之說明，乙○○等3人基於連帶保證契約及本票
      共同發票人，就甲○○迄今仍積欠國泰世華銀行欠款49,6
      76,534元，負連帶清償責任，亦堪予認定。
    (3)綜上，乙○○等3人應就乙○○、甲○○迄今仍積欠國泰
      世華銀行欠款總計64,807,525元（即15,130,991元+49,67
      6,534元）負連帶清償責任。茲國泰世華銀行主張以上開
      金額與其與戊○○對乙○○應負連帶賠償金額57,718,215
      元抵銷，依上開１前段民法第334條、第274條規定，二者
      相互抵銷結果，國泰世華銀行就乙○○請求其應負連帶損
      害賠償責任部分，已毋庸再為任何給付。而戊○○對乙○
      ○應負之損害賠償債務，因國泰世華銀行上開之抵銷而消
      滅，亦同免其給付之責。
    (4)至國泰世華銀行另就丙○○仍積欠其借款53,820,890元，
      乙○○及丙○○亦應負連帶清償責任，主張抵銷部分，如
      上所述，國泰世華銀行以上開(3)之金額主張抵銷結果，已
      毋庸再為任何給付，本院自無就此部分再予論述之必要，
      併此敘明。
六、綜上所述，乙○○等3人依民法第184條、第188條及公司法
    第23條規定，請求國泰世華銀行、丁○○及戊○○連帶給付
    乙○○115,337,873元，連帶給付丙○○82,900,000元，連
    帶給付甲○○69,040,000元，及均自90年8月24日起至清償
    日止，按年息5%計算之利息，均無理由，不應准許，其假執
    行之聲請亦失所附麗，應併予駁回。原審（除確定部分外）
    判命國泰世華銀行應連帶給付乙○○27,718,215元、丙○○
    8,628,700元，及均自92年7月31日起至清償日止，按年息5%
    計算之利息，並為假執行宣告部分，自有未洽，國泰世華銀
    行上訴意旨指摘原判決此部分不當，聲明廢棄改判，為有理
    由，爰由本院予以廢棄改判如主文第2項所示。至原審駁回
    乙○○等3人其餘之訴及假執行聲請部分，經核並無不合，
    乙○○等3人上訴意旨指摘原判決此部分不當，聲明廢棄改
    判，均無理由，應駁回其上訴。
七、本件事證已臻明確，兩造其餘之攻擊、防禦方法核與判決結
    果不生影響，爰毋庸一一論述，併此敘明。
八、據上論結，乙○○等3人之上訴均為無理由，國泰世華銀行
    之上訴為有理由，依民事訴訟法第450條、第449條第1項、
    第78條、第85條第1項但書、第463條、第385條第1項前段，
    判決如主文。
中    華    民    國    99    年    2     月    10    日
                  民事第十二庭
                      審判長法  官  陳駿璧
                            法  官  李媛媛
                            法  官  陳邦豪
正本係照原本作成。
如不服本判決，應於收受送達後20日內向本院提出上訴書狀，其
未表明上訴理由者，應於提出上訴後20日內向本院補提理由書狀
（均須按他造當事人之人數附繕本）上訴時應提出委任律師或具
有律師資格之人之委任狀；委任有律師資格者，另應附具律師資
格證書及釋明委任人與受任人有民事訴訟法第466條之1第1項但
書或第2項（詳附註）所定關係之釋明文書影本。
中    華    民    國    99    年    2     月    10    日
                            書記官  李佳樺
附註：
民事訴訟法第466條之1（第1項、第2項）：
對於第二審判決上訴，上訴人應委任律師為訴訟代理人。但上訴
人或其他法定代理人具有律師資格者，不在此限。
上訴人之配偶、三親等內之血親、二親等內之姻親，或上訴人為
法人、中央或地方機關時，其所屬專任人員具有律師資格並經法
院認為適當者，亦得為第三審訴訟代理人。

司法院資訊處製作；財團法人民間司法改革基金會備份。
